最高法院刑事附帶民事訴訟判決　　　　　　　　　　　九十一年度台附字第八九號
　　上 訴 人　庚 ○ ○
　　　　　　　　　　　　送達代.
　　　　　　　己○○○
　　　　　　　　　　　　送達代.
　　被上訴人　丁 ○ ○
　　　　　　　丙 ○ ○
　　　　　　　戊 ○ ○
　　　　　　　乙 ○ ○
　　　　　　　甲 ○ ○
　　　　　　　辛 ○ ○
右上訴人等因被上訴人等傷害致人於死等罪案件，不服台灣高等法院花蓮分院中華民
國九十一年五月十六日第二審刑事附帶民事訴訟判決（九十一年度附民更(一)字第二號
），提起上訴，本院判決如左：
    主  文
上訴駁回。
    理  由
一被上訴人丁○○、丙○○、戊○○、乙○○部分：
按因刑事訴訟諭知無罪、免訴或不受理之判決，而駁回原告附帶民事訴訟之訴之判決
，非對於刑事訴訟之判決有上訴時，不得上訴，刑事訴訟法第五百零三條第二項規定
甚明。所謂對於刑事判決之上訴，專指合法之上訴而言。本件原判決以刑事訴訟已諭
知被上訴人丁○○、丙○○、戊○○、乙○○無罪，因而為駁回上訴人庚○○、己○
○○之訴之判決。而上訴人等對於刑事判決聲請檢察官提起第三審上訴，業經本院認
為不合法，判決予以駁回。則刑事判決既無合法之上訴，依上開規定，自亦不得就附
帶民事訴訟之判決提起上訴。上訴人等竟復對丁○○、丙○○、戊○○、乙○○提起
上訴，顯為法所不許，應予駁回。
二被上訴人甲○○、辛○○部分：
按因犯罪而受損害之人，始得於刑事訴訟程序附帶提起民事訴訟，刑事訴訟法第四百
八十七條第一項定有明文。故提起是項訴訟，須限於「起訴之犯罪事實」侵害個人私
權，致生損害者，始得為之（本院二十三年附字第二四八號、二十六年鄂附字第二二
號、二十六年渝附字第二一四號判例參照）。本件依檢察官「起訴之犯罪事實」，係
指：被上訴人甲○○、辛○○於民國八十六年八月二十七日晚上十一時許，戒護受刑
人劉金銓及丁○○，從台灣泰源技能訓練所之中央台返回義舍時，共同基於凌虐人犯
之犯意，命劉金銓、丁○○從孝舍中央走道匍匐前進，爬行約三十公尺，涉有刑法第
一百二十六條第一項之凌虐人犯罪嫌。原審經審理結果，亦按同條項之凌虐人犯論處
罪刑；並敘明劉金銓另於八十六年八月二十八日上午，遭受周文華持木椅板條毆打，
傷重延至同年八月三十一日晚上十一時死亡（周文華亦為受刑人，業經原審另依傷害
致人於死罪判處有期徒刑八年，尚未確定），其死亡與先前之匍匐前進無涉。而上訴
人庚○○、己○○○係以其子劉金銓被毆致死，生命權遭到侵害，請求賠償殯葬費、
扶養費及精神慰撫金，其請求之標的，顯非因起訴之犯罪事實（匍匐前進凌虐人犯）
所發生之損害，自不得以附帶民事訴訟請求賠償，爰駁回其訴及假執行之聲請，經核
於法並無不合。上訴意旨，徒憑己見指摘原判決此部分不當，為無理由，應予駁回。
據上論結，應依刑事訴訟法第四百九十條前段、第三百九十五條前段、第三百九十六
條第一項，判決如主文。
中      華      民      國    九十一    年      九      月    二十六    日
                              最高法院刑事第十一庭
                                  審判長法官  呂  潮  澤
                                        法官  白  文  漳
                                        法官  陳  世  雄
                                        法官  孫  增  同
                                        法官  林  開  任
      右正本證明與原本無異
                                              書  記  官
中      華      民      國    九十一    年      九      月     三十     日
